臺灣板橋地方法院交通法庭裁定　　　　95年度交聲字第1928號
原處分機關　交通部公路總局臺北區監理所板橋監理站
異　議　人
即受處分人　甲○○原名：楊恬.
上列異議人因違反道路交通管理處罰條例案件，對於交通部公路
總局臺北區監理所板橋監理站民國95年12月7 日以板監裁字裁41
-AEB179252號、41-AEB179253號裁決書所為之處分，聲明異議，
本院裁定如下：
    主  文
異議駁回。
    理  由
一、原處分意旨略以：異議人即受處分人甲○○（原名：楊恬恬
    ）所有之車號OYL-701 號重型機車，於民國94年6 月29日23
    時8 分許，經人駕駛在臺北市大同區○○○路與塔城街交岔
    路口，因闖紅燈右轉（由北往西）及不服攔停取締加速逃逸
    ，經警逕行舉發「駕車行經有燈光號誌管制之交岔路口闖紅
    燈右轉」、「違反處罰條例之行為，拒絕停車接受稽查而逃
    逸」等二項違規行為，經異議人提出申訴，原處分機關函查
    結果，仍認異議人之機車有前開違規事實，各依現行道路交
    通管理處罰條例第53條第2 項、第60條第1 項規定、第63條
    第1 項第1 款、第3 款之規定（漏引第63條規定），分別裁
    處罰鍰新臺幣（下同）600 元、記違規點數3 點（駕車行經
    有燈光號誌管制之交岔路口闖紅燈右轉部分：板監裁字裁41
    -AEB179252號裁決），3000元、記違規點數1 點（違反處罰
    條例之行為，拒絕停車接受稽查而逃逸部分：板監裁字裁41
    -AEB179253號裁決）等語。
二、異議意旨略以：異議人當日與友人在板橋市聚餐，且該機車
    送場維修，無法駕車前往臺北市，又無照片證明本人機車當
    時係處於違規事證，況且當時是夜間，視線不明，也有誤認
    車號之虞云云。
三、經查:
    (一)法律規定部分：
      (1)按汽車駕駛人，行經有燈光號誌管制之交岔路口闖紅燈
        右轉者，處新臺幣600 元以上1800元以下罰鍰，94年12
        月28日修正公布之道路交通管理處罰條例第53條第2項
        定有明文，該項條文，依95年6 月23日行政院院臺交字
        第0950087685號令發布定自95年7 月1 日施行，是此條
        項條文現已生效施行。比較該條文生效前，就汽車駕駛
        人行經有燈光號誌管制之交岔路口闖紅燈右轉之違規行
        為，係依原條例第53條（現為同條例第53條第1 項）：
        「汽車駕駛人，行經有燈光號誌管制之交岔路口闖紅燈
        者，處1800元以上5400元以下罰鍰」之規定處罰，則新
        法顯較有利於駕駛汽車行經有燈光號誌管制之交岔路口
        闖紅燈右轉之行為人。查道路交通管理處罰條例本質上
        係屬行政罰而非刑罰，雖然該條例本身未設有法律變更
        比較之規定，惟94年2 月5 日公布、95年2 月5 日生效
        施行之行政罰法，係屬行政罰之基本法，其第1 條、第
        5 條分別規定：「違反行政法上義務而受罰鍰、沒入或
        其他種類行政罰之處罰時，適用本法。但其他法律有特
        別規定者，從其規定」、「行為後法律或自治條例有變
        更者，適用行政機關最初裁處時之法律或自治條例。但
        裁處前之法律或自治條例有利於受處罰者，適用最有利
        於受處罰者之規定」，又該條所規定之裁處，依最高行
        政法院89年9 月13日89年度9 月份第1 次庭長法官聯席
        會議決議意旨針對稅捐稽徵法第48條之3 相類規定之解
        釋，係包括訴願、再訴願及行政訴訟之決定或判決而言
        。而道路交通管理處罰條例所規定之罰鍰、吊扣證照之
        裁罰，本屬行政罰之性質（參照行政罰法第1 條、第2
        條將罰鍰、吊扣證照處分均定為行政罰），是於本案就
        道路交通管理處罰條例第53條第2 項所規定之駕駛汽車
        行經有燈光號誌管制之交岔路口闖紅燈右轉之違規行為
        ，應適用行政罰法第5 條之規定，依「從新從輕」原則
        ，為比較適用。經比較結果，應以修正後本案行政機關
        裁處時已生效之新法較有利於本件行為人有關駕駛汽車
        行經有燈光號誌管制之交岔路口闖紅燈右轉之違規行為
        ，自應適用修正後之該條例第53條第2 項規定處理。至
        於同條例第63條第1 項第3 款所定：汽車駕駛人有同條
        例第43條、第53條或第54條情形之一者，除依原條款處
        罰鍰外，各記違規點數3 點部分，因新舊法之規定相同
        ，自無比較適用之問題，均合先敘明。
      (2)次按汽車駕駛人，駕駛汽車有違反本條例之行為，經交
        通勤務警察或依法令執行交通稽查任務人員制止時，不
        聽制止或拒絕停車接受稽查而逃逸者，除按各該條規定
        處罰外，處3000元以上6000元以下罰鍰，道路交通管理
        處罰條例第60條第1 項定有明文。此一條文，雖於94年
        12月28日亦經修正公布，並依前開行政院令定自95年7
        月1 日施行，惟此條文僅係單純文字用語之修正，對行
        為人而言並無有利或不利之情形，尚不生行為後法律有
        變更之問題，應依一般法律適用原則，適用現行法。又
        汽車駕駛人駕駛汽車有違反道路交通管理處罰條例第60
        條第1 項規定者，除依原條款處罰鍰外，並予各記違規
        點數1 點，道路交通管理處罰條例第63條第1 項第1 款
        亦規定甚明，而此條款之規定，因新舊法之規定相同，
        自無比較適用之問題，亦於此敘明。
      (3)又按汽車駕駛人之行為有闖紅燈或不服指揮稽查而逃逸
        之情形之一，當場不能或不宜攔截製單舉發者，得逕行
        舉發；此逕行舉發，應記明車輛牌照號碼、車型等可資
        辨明之資料，以汽車所有人為被通知人製單舉發，現行
        道路交通管理處罰條例第7 條之2 第1 項第1 款、第4
        款、第4 項亦有明文規定。而此條項、款之規定，因新
        舊法規定之實質內容相同，僅係單純文字用語之修正，
        亦無比較適用之問題，應依一般法律適用原則，適用現
        行法。再按逕行舉發違反道路交通管理事件，汽車所有
        人應依通知單之應到案日期前到案，並告知違規駕駛人
        姓名、編號及住址，逾應到案日期，處罰機關應依（修
        正前）道路交通管理處罰條例第85條第3 項規定處罰該
        汽車所有人（修正前該條例第85條第3 項規定：本條例
        關於車輛駕駛人之處罰，如應歸責於車輛所有人者，處
        罰車輛所有人），本案事實發生時施行之依道路交通管
        理處罰條例第92條授權制定之違反道路交通管理事件統
        一裁罰基準及處理細則第24條設有明文規定。而此細則
        之條文及相關之該條例第85條第1 項至第3 項規定，經
        94 年12 月28日修正公布、95年7 月1 日生效施行之道
        路交通管理處罰條例第85條第1 項條文，修正為：「本
        條例之處罰，受舉發違反道路交通管理事件之受處罰人
        ，認為受舉發之違規行為應歸責他人者，應於舉發違反
        道路交通管理事件通知單應到案日期前，檢附相關證據
        及應歸責人相關證明文件，向處罰機關告知應歸責人，
        處罰機關應即另行通知應歸責人到案依法處理。逾期未
        依規定辦理者，仍依本條例各該違反條款規定處罰」。
        比較新舊法，新法係將原施行細則之規定加以法律位階
        化，對行為人而言並無有利或不利之情形，尚不生行為
        後法律有變更之問題，依一般法律適用原則，適用現行
        法。末查道路交通管理處罰條例所規定之汽車，係指在
        道路上不依軌道或電力架線而以原動機行駛之車輛，包
        括機器腳踏車在內，為依據道路交通管理處罰條例第92
        條規定授權制定之道路交通安全規則第2 條第1 項第1
        款所明定。
    (二)事實認定部分：
      (1)本件異議人甲○○所有之車號OYL-701 號重型機車，於
        94 年6月29日23時8 分許，在臺北市大同區○○○路與
        塔城街交岔路口，因闖紅燈右轉（由北往西）及不服攔
        停取締加速逃逸，而經警逕行舉發之事實，有臺北市政
        府警察局北市警交大字第AEB179253 號及第AEB179252
        號舉發違反道路交通管理事件通知單影本2 份附卷可稽
        。嗣經異議人向原處分機關提出申訴，經原處分機關函
        請舉發單位調查結果，認定上開機車於舉發時、地確有
        於紅燈號誌亮起後違規右轉，經員警攔停不停，加速駛
        離之違規行為屬實，亦有臺北市政府警察局大同分局94
        年8 月1 日北市警同分交字第09432656900 號函附卷可
        參。復據證人即本件舉發員警郭文明（現更名：郭峻瑀
        於本院調查時到庭具結證稱：「已事隔很久，我只能就
        當時的工作紀錄簿回憶，當時開單時有寫下駕駛人的特
        徵及車號，我看紀錄，是6 月29日23時8 分，有一位女
        子騎機車由北往西，即自南京西路往西紅燈右轉，我與
        同事拿指揮棒攔她，她不停，跑掉了，如圖示（指紅燈
        右轉後進入南京西路後，再從南京西路迴轉至塔城街逃
        逸），我有吹警笛及哨子，該女子有戴眼鏡，身材較壯
        ，騎深色機車，車號為OYL-701 ，我確認車號，且是與
        我同事一起記下」等語，證人郭文明並提出其當時於臺
        北市政府警察局舉發違反道路交通管理事件通知單第
        23586 本封面所為之書寫紀錄、工作紀錄簿影本、及現
        場圖示各1 份為證（原本閱畢發還，影本附卷），其提
        出之書寫紀錄記載：「OYL-701 、南京、塔城、紅右、
        攔停不停　、折返逃逸、深色重機車，94,06,29 23:08
        ，女性、體壯、戴眼鏡」等字，核與卷附之工作紀錄簿
        及上開舉發違反道路交通管理事件通知單記載之違規情
        形及車號、特徵相一致。而本院當庭勘驗異議人之特徵
        ，其亦確有戴眼鏡，有筆錄在卷可參（體壯與否係涉及
        個人對「壯」之認知不同，並與所著衣物厚、薄有關，
        故本院未據此一記載為認定比較），且其車號OYL-701
        機車係深藍色，亦有本院拍攝之機車照片在卷可稽，核
        與證人郭文明所述之機車特徵相吻合。證人郭文明之證
        言及上揭證據已足使法院得有異議人所有之機車確有上
        揭違規行為之心證。況證人郭文明與異議人並不相識，
        當無自陷負偽證罪責之危險而仍故意構陷異議人之理，
        且證人郭文明於本院已詳細說明其當時見到騎乘機車之
        人如何不服取締逃逸而記下車號之情形，其所為證言顯
        係其基於當時現場紀錄所為之證述，而其所紀錄之違規
        機車之車號及車型特徵，核與異議人之機車相符，亦應
        無何誤認、誤記之虞。是證人郭文明所述證言應堪採信
        。
      (2)異議人雖以前揭理由為辯，但未提出任何證據以實其說
        ，且就其車當時在何處送修之點，其陳稱：在臺北縣板
        橋市亞東工專附近，當時車行沒有開立收據給我，我將
        車子放在車行約修了一個星期云云，顯然亦不能提出其
        確於上揭時間有將本件機車送某特定修車廠修理而不在
        其占有中之證據方法。更何況，異議人亦未於應到案日
        期告知裁決機關當時實際駕駛車號OYL-701 號重型機車
        之人，依前揭規定，身為該機車所有人之異議人即應受
        罰，異議人前揭辯解均不足採。
四、綜上論述，異議人之重型機車有上揭行經有燈光號誌管制之
    交岔路口闖紅燈右轉及有違反道路交通處罰條例之行為拒絕
    停車接受稽查而逃逸等二項違規事實，事證明確，洵堪認定
    。原處分機關依現行道路交通管理處罰條例第53條第2 項、
    第60條第1 項、第63條第1 項第1 款、第3 款規定（漏引第
    63條規定，茲補正）及違反道路交通管理事件統一裁罰基準
    表，對異議人各裁處罰鍰600 元、記違規點數3 點（駕車行
    經有燈光號誌管制之交岔路口闖紅燈右轉部分），3000元、
    記違規點數1 點（違反處罰條例之行為，拒絕停車接受稽查
    而逃逸部分），核無不當，異議人之異議無理由，應予駁回
    。
據上論結，應依道路交通管理處罰條例第87條第2 項、道路交通
案件處理辦法第19條，裁定如主文。
中　　華　　民　　國　　96  　年　　2 　　月　　 9  　日
                  交通法庭    法　官   王復生
上列正本證明與原本無異。
如不服本裁定，應於裁定送達後五日內向本院提出抗告狀。
                              書記官   陳秀慧
中　　華　　民　　國　　96  　年　　2 　　月　　 9  　日
